【裁判字號】    98,易,2386
【裁判日期】    981211
【裁判案由】    竊盜等
【裁判全文】
臺灣板橋地方法院刑事判決              98年度易字第2386號
公  訴  人  臺灣板橋地方法院檢察署檢察官
被      告  丙○○
上列被告因贓物案件，經檢察官提起公訴（98年度偵字第12963
、13351號），本院判決如下：
    主  文
丙○○故買贓物，處有期徒刑伍月，如易科罰金，以新臺幣壹仟
元折算壹日。
    事  實
壹、緣成年人乙○○（綽號「阿旺」或「旺仔」，另行審結）與
    丁○○（綽號「阿文」，其所犯下列搶奪罪業經臺灣桃園地
    方法院以98年度審訴字第8428號判決處刑確定）基於意圖為
    自己不法所有之犯意聯絡，於民國98年2 月26日13時44分許
    ，共同騎乘車牌號碼RPT-487 號（未懸掛車牌）機車前往桃
    園縣桃園市○○路84號由李熊秋麗所經營之合興鐘錶有限公
    司（起訴書誤載為合興鐘錶行），乙○○騎乘該機車在外把
    風接應，丁○○則進入該鐘錶公司佯裝欲購買手錶，李熊秋
    麗因此應丁○○之挑選而將該鐘錶公司所陳列之勞力士手錶
    （價值約新臺幣〈下同〉13萬元）及歐米茄手錶（價值約6
    萬8 千元）各1 只供丁○○檢視、觀看，丁○○即乘李熊秋
    麗不及防備，搶取該勞力士手錶及歐米茄手錶各1 只奪門而
    逃，並搭乘乙○○在外接應之上開機車離去；旋乙○○以電
    話聯繫綽號「胖哥」之丙○○，相約在臺北縣中和市○○路
    附近見面以交易上開勞力士手錶，嗣丙○○於同日前往上開
    約定地點與丁○○、乙○○見面，丙○○明知丁○○、乙○○所持有之上開勞力士手錶1 只為來路不明之贓物，竟基於
    故買贓物之犯意，當場以現金9 萬元向丁○○、乙○○購買
    該勞力士手錶1 只，得款後丁○○分得5 萬元、乙○○分得
    4 萬元。嗣警方循線於98年4 月23日10時許，在臺北市○○
    區○○路4 段105 巷20號2 樓查獲丙○○及乙○○。
貳、案經臺北縣政府警察局永和分局報請暨臺灣板橋地方法院檢
    察署檢察官自動簽分偵查起訴。
    理  由
壹、證據能力部分：
  一、按刑事訴訟法第158 條之3 規定：「證人、鑑定人依法應
      具結而未具結者，其證言或鑑定意見，不得作為證據。」
      所謂「依法應具結而未具結者」，係指檢察官或法官依刑
      事訴訟法第175 條之規定，以證人身分傳喚被告以外之人
      （證人、告發人、告訴人、被害人、共犯或共同被告）到
      庭作證，或雖非以證人身分傳喚到庭，而於訊問調查過程
      中，轉換為證人身分為調查時，此時其等供述之身分為證
      人，則檢察官、法官自應依本法第186 條有關具結之規定
      ，命證人供前或供後具結，其陳述始符合第158 條之3 之
      規定，而有證據能力。若檢察官或法官非以證人身分傳喚
      而以告發人、告訴人、被害人或共犯、共同被告身分傳喚
      到庭為訊問時（例如刑事訴訟法第71條、第219 條之6 第
      2 項、第236 條之1 第1 項、第248 條之1 、第271 條第
      2 項、第271 條之1 第1 項），其身分既非證人，即與「
      依法應具結」之要件不合，縱未命其具結，純屬檢察官或
      法官調查證據職權之適法行使，當無違法可言。而前揭不
      論係本案或他案在檢察官面前作成未經具結之陳述筆錄，
      係屬被告以外之人於偵查中向檢察官所為之陳述，本質上
      屬於傳聞證據，基於保障被告在憲法上之基本訴訟權，除
      該被告以外之人死亡、身心障礙致記憶喪失或無法陳述、
      滯留國外或所在不明而無法傳喚或傳喚不到、或到庭後拒
      絕陳述等情形外，如已經法院傳喚到庭具結而為陳述，並
      經被告之反對詰問，前揭非以證人身分而在檢察官面前未
      經具結之陳述筆錄，除顯有不可信之情況者外，得為證據
      ，並應於判決內敘明其符合傳聞證據例外之理由。不能因
      陳述人未經具結，即一律適用本法第158 條之3 之規定，
      排除其證據能力（參考最高法院96年台上字第3527號判決
      意旨）。查證人乙○○於本院審理時已依證人身分傳喚到
      庭具結作證，並經被告之反對詰問，則乙○○於偵查中以
      被告身分所為之供述證據，屬傳聞證據，且其供述內容係
      自白其犯上述搶奪罪並將上開勞力士手錶轉售被告，所得
      款項與丁○○朋分花用等情，其供述不利於自己，並無顯
      不可信之情形，依刑事訴訟法第159 條之1 第2 項規定及
      上開說明，應認有證據能力。
  二、次按傳聞法則之重要理論依據，在於傳聞證據未經當事人
      之反對詰問予以核實，乃予排斥。惟若當事人放棄對原供
      述人之反對詰問權，已於審判程序表明同意該等傳聞證據
      可作為證據，或知屬傳聞不得為證據，仍未於言詞辯論終
      結前聲明異議，而與放棄對原供述人之反對詰問權受同一
      評價等情形，本諸當事人對傳聞證據有處分權之原則，僅
      例外於法院審酌結果，認為該傳聞證據有違法取得或可信
      度明顯過低等情形而欠缺適當性，始認無證據能力。查被
      告於本院審理時對於證人李熊秋麗於警詢中陳述之證據能
      力一節，表示「沒有意見」（見本院98年11月27日審判筆
      錄第9 頁），迄言詞辯論終結前均未曾聲明異議，應視為
      已有將該傳聞證據採為證據之同意，本院審酌該言詞陳述
      並非違法取得，亦無證明力明顯過低之情形，自得採為證
      據。
貳、實體部分：
  一、訊據被告丙○○矢口否認有何故買贓物之犯行，並辯稱：
      伊從未向乙○○或丁○○購買上開勞力士手錶云云。惟查
      ：
    (一)、上開勞力士手錶及歐米茄手錶各1 只，係乙○○與丁○○於98年2 月26日13時44分許，共同騎乘前揭機車前往
        桃園縣桃園市○○路84號由李熊秋麗所經營之合興鐘錶
        有限公司，由乙○○騎乘機車在外把風接應，丁○○則
        進入該鐘錶公司佯裝欲購買手錶，李熊秋麗因此應丁○○之挑選而將該勞力士手錶及歐米茄手錶各1 只供丁○○檢視、觀看，丁○○即乘李熊秋麗不及防備，搶取該
        勞力士手錶及歐米茄手錶各1 只奪門而逃，並搭乘乙○○在外接應之機車離去，旋乙○○以電話聯繫綽號「胖
        哥」之男子，相約在臺北縣中和市○○路附近見面以交
        易上開勞力士手錶，嗣「胖哥」於同日前往上開約定地
        點與丁○○、乙○○見面，「胖哥」當場以現金9 萬元
        向丁○○、乙○○購買該勞力士手錶1 只，得款後丁○○分得5 萬元、乙○○分得4 萬元之事實，業據證人丁○○於本院審理時具結證述屬實（見本院98年11月27日
        審判筆錄第5 至9 頁），並經證人李熊秋麗於警詢證述
        明確（見98年度偵字第13351 號偵卷第20至24頁），又
        證人乙○○亦於檢察官偵查中陳稱：丁○○要伊騎機車
        在巷子等，後來丁○○從合興鐘錶公司衝出來跳上機車
        ，伊馬上騎機車離開，伊載丁○○到永和中正路上拿出
        勞力士手錶，後來打電話給綽號「胖哥」的丙○○，約
        在附近見面，見面後「胖哥」拿出現金9 萬元，「胖哥
        」取走該勞力士手錶，丙○○應該知道該勞力士手錶是
        來路不明的贓物等語（見98年度偵字第12963 號偵卷第
        14頁）及於本院審理時具結證稱：伊與丁○○至合興鐘
        錶行行搶後曾看到勞力士手錶1 只，從桃園回來後丁○○將該手錶拿給綽號「胖哥」之丙○○，丁○○拿到9
        萬元，「胖哥」離開後，丁○○有將部分款項分給伊等
        語（見本院98年11月11日審判筆錄第7 、9 頁），復有
        監視錄影畫面翻拍照片影本共4 張附卷可憑（見98年度
        偵字第13351 號偵卷第30、31頁）。是上開勞力士手錶
        1 只係合興鐘錶有限公司所有，遭丁○○、乙○○搶奪
        取走後，以9 萬元之價格售予綽號「胖哥」之被告丙○○，甚為明確。
    (二)、證人丁○○雖於本院審理時證稱：被告是否係上開綽號
        「胖哥」之男子，因伊僅與「胖哥」見過兩次面，時間
        相隔太久，現已無法確認等語，惟其同時證稱：「胖哥
        」係乙○○的朋友，乙○○在安康社區之住處房屋係「
        胖哥」所有等語在卷（見本院98年11月27日審判筆錄第
        8 頁）。又被告已自承其綽號為「胖哥」，乙○○在安
        坑住處之房屋係其提供乙○○居住，乙○○確實有一名
        綽號「阿文」的朋友等情在卷（見本院98年11月27日審
        判筆錄第10、11頁），證人乙○○於檢察官偵查中已陳
        明：上開勞力士手錶係以9 萬元售予綽號「胖哥」之丙○○等語（見98年度偵字第12963 號偵卷第14頁），足
        認證人丁○○於本院審理時所證述之「胖哥」確係被告
        無訛。
    (三)、被告於本院準備程序時供稱：乙○○曾於98年4 、5 月
        間某日上午10、11時許，約伊在臺北縣中和市○○路見
        面，見面時乙○○表示急需用錢而拿手錶1 只抵給伊，
        向伊借錢，伊因此拿了4 、5 萬元給乙○○，該手錶是
        何廠牌伊不記得了云云（見本院準備程序筆錄第2 頁）
        ，旋於同日改稱：伊係將借給乙○○的錢直接交給丁○○，伊給丁○○5 萬元云元（見同上筆錄第10頁），又
        於本院98年11月27日審理時先辯稱：伊未曾以9 萬元向
        乙○○購得上開勞力士手錶云云（見本院98年11月27日
        審判筆錄第10頁），旋改稱：伊究竟有無收到上開勞力
        士手錶，伊不知道云云（見同上筆錄第12頁）。被告供
        詞反反覆覆，顯係臨訟杜撰之詞，不足採信。
    (四)、證人丁○○雖於本院審理時證稱：伊與乙○○將上開勞
        力士手錶售予「胖哥」時，「胖哥」曾質疑該手錶之來
        源，伊與乙○○就表示該錶係朋友所有的，被告如知悉
        該勞力士手錶係贓物，該錶就不可能賣得9 萬元云云（
        見本院98年11月27日審判筆錄第6 、7 頁）。惟上開勞
        力士手錶之價值約13萬元，業據證人李熊秋麗於警詢時
        陳述明確（見98年度偵字第13351 號偵卷第21頁），被
        告以9 萬元向乙○○、丁○○購得該手錶，仍然有利可
        圖。又被告自承：乙○○坐牢出獄後，借住在伊家，經
        濟狀況不佳等語（見本院準備程序筆錄第2 頁），是被
        告於購買該手錶前已知悉乙○○之素行不端且經濟狀況
        不佳，顯無資力取得勞力士手錶轉售，縱使乙○○、丁○○表示該手錶係朋友所有，衡情亦難置信，被告既未
        追問其友人之真實身分，又匆促決定交易時間及地點，
        其過程有悖於一般常情事理及交易習慣，顯然可疑。又
        證人丁○○於本院審理時證稱：被告於購買上開勞力士
        手錶時曾質疑該手錶之來源等語，而證人乙○○更於偵
        查中陳稱：被告應該知悉上開勞力士手錶係來路不明之
        贓物等情在卷（見98年度偵字第12963 號偵卷第14頁）
        ，足認被告向乙○○、丁○○購買上開勞力士手錶時，
        已知悉該手錶係來路不明之贓物。
    (五)、綜上所述，被告上開辯詞不足採信；本案事證明確，被
        告犯行洵堪認定。
 二、核被告丙○○所為，係犯刑法第349 條第2 項之故買贓物
     罪。末按搶奪罪之乘人不備或不及抗拒而掠取財物者，不
     以直接自被害人手中奪取為限。即以和平方法取得財物後
     ，若該財物尚在被害人實力支配之下而公然持物逃跑，以
     排除其實力支配時，仍不失為乘人不備或不及抗拒而掠取
     財物，應成立搶奪罪（參考最高法院82年台上字第2445號
     判決意旨）。上開勞力士手錶雖係李熊秋麗交由丁○○檢
     視、觀看，惟丁○○檢視、觀看之地點係在上開鐘錶公司
     內部，該手錶仍在李熊秋麗之實力支配之下，丁○○公然
     持該手錶逃跑，則該手錶應係丁○○犯搶奪罪所得之贓物
     ；公訴意旨認上開勞力士手錶係丁○○犯竊盜罪所得之贓
     物，容有未洽，併予更明。爰審酌被告之智識程度、犯罪
     之目的、手段、所故買之贓物即上開勞力士手錶之價值，
     及其收購贓物之行為助長他人實施財產犯罪，暨犯後未坦
     承犯行之態度等一切情狀，處如主文所示之刑，並諭知如
     易科罰金之折算標準。
據上論斷，應依刑事訴訟法第299 條第1 項前段，刑法第349 條
第2 項、第41條第1 項前段，刑法施行法第1 條之1 第1 項、第
2 項前段，判決如主文。
本案經檢察官甲○○提起公訴、由檢察官黃嘉妮到庭執行職務。
中    華    民    國    98    年    12  月    11      日
                  刑事第四庭審判長  法  官  樊季康
                                    法  官  楊志雄
                                    法  官  劉元斐
以上正本證明與原本無異。
如不服本判決，應於判決送達後10日內敘明上訴理由，向本院提
出上訴狀 (應附繕本) ，上訴於臺灣高等法院。其未敘述上訴理
由者，應於上訴期間屆滿後20日內向本院補提理由書「切勿逕送
上級法院」。
                                    書記官  陳秀慧
中    華    民    國    98    年    12    月    18    日
附錄本案論罪科刑法條全文：
刑法第349 條：
收受贓物者，處三年以下有期徒刑、拘役或五百元以下罰金。
搬運、寄藏、故買贓物或為牙保者，處五年以下有期徒刑、拘役
或科或併科一千元以下罰金。
因贓物變得之財物，以贓物論。


司法院資訊處製作；財團法人民間司法改革基金會備份。
